【裁判字號】    94,訴,417
【裁判日期】    950207
【裁判案由】    排除侵害
【裁判全文】
臺灣士林地方法院民事判決               94年度訴字第417號
原告即反訴被告  台灣電力股份有限公司
法定代理人      甲○○
訴訟代理人      呂政燁律師
被告即反訴原告  庚○○
                戊○○
                乙○○
                己○○
                丁○○
                丙○○○
共同訴訟代理人  羅瑞洋律師
上列當事人間請求排除侵害事件，本院於94年1 月23日言詞辯論
終結，判決如下：
    主      文
原告之訴及假執行之聲請、被告之反訴及假執行之聲請均駁回。
本訴訴訟費用由原告負擔，反訴之訴訟費用由反訴原告負擔。
    事實及理由
壹、本訴部分：
一、原告主張：其所屬天母變電所供應天母地區石牌以東、磺溪
    以西、天母東西路以北、行義路以南地區，含振興醫院、榮
    民總醫院、天母路派出所、東華抽水站等共計9 千餘戶之用
    電。86年間拆除原屋外式計設，改為屋內式，並於92年間完
    工，大致上依循舊線路，架設臨時鐵塔及輸電線路，即69kv
    陽明至天母第7 、8 號鐵塔。詎於通電前，被告等人竟於該
    線路下如（起訴狀）照片所示之避雷針乙支，原告顧及被告
    等人之安全，遲遲未敢供電。但因93年5 、6 月間，天母地
    區用電增加，已達上限，天母變電所不得不進行供電，惟忌
    憚於前述避雷針可能引起之危險，乃採單一迴路方式供電，
    卻嚴重影響供電品質及穩定性，幾經協調，均無結果。爰依
    民法第757 條、767 條、電業法第51條第1 項規定，請求判
    決：(一)被告等六人不得於台北市○○路31巷6 號5 樓上方原
    告所有陽明至天母線第7 號、第8 號鐵塔間之輸電線路週圍
    3. 5公尺範圍內架設或允許他人架設導電物品，侵入或為其
    他妨害輸電安全之行為。
    (二)願供擔保請准宣告假執行。
二、被告則以：原告現架設經由被告房屋屋頂與天母第7 號鐵號
    塔架設高壓電纜電線，並非損害最少之處所及方法，顯違反
    電業法第53條規定，原告自不得再依同法第51條規定，請求
    被告在現有高壓電纜電線週遭3.5 公尺範圍內不得架設或允
    許他人架設導電物品侵入或為其他妨害輸電安全之行為等語
    置辯。請求判決：駁回原告之訴及假執行之聲請，並願供擔
    保請准宣告免於假執行。
三、不爭執之事項
    原告於台北市○○區○○路31巷6 號、8 號五樓樓頂架設高
    壓電纜線，電壓為6 萬9 千伏特。94年7 月間通電使用中迄
    今，被告原架設之避雷針業已拆除。
四、經查：
    原告請求「被告等六人不得於台北市○○路31巷6 號5 樓上
    方原告所有陽明至天母線第7 號、第8 號鐵塔間之輸電線路
    週圍3. 5公尺範圍內架設或允許他人架設導電物品，侵入或
    為其他妨害輸電安全之行為」，惟質諸原告：「6 萬9 千伏
    特的電壓安全距離若干？」，原告訴訟代理人答稱：「3 點
    5 公尺。」；再詢問「原告業已送電，被告是否可能在3 點
    5 公尺範圍內架設或允許他人架設導電物品侵入或其他妨害
    輸電安全之行為？」，原告訴訟代理人答稱：「應該不會有
    此行為。」、被告訴訟代理人亦稱：「是的。原告的請求沒
    有必要。」（見本院95年1 月23日言詞辯論第1 、2 頁）。
    即系爭陽明至天母線第7 號、第8 號鐵塔間之輸電線路通電
    後，因該高壓電纜線電壓為6 萬9 千伏特，安全距離為3. 5
    公尺，如果侵入3.5 公尺之範圍內，行為人可能無法承受6
    萬9 千伏特之高壓電而導致生命危險，因此，被告不可能再
    如未通電前，在系爭陽明至天母線第7 號、第8 號鐵塔間之
    輸電線路週圍3. 5公尺範圍內架設或允許他人架設導電物品
    ，侵入或為其他妨害輸電安全之行為，此既經原告自認在卷
    ，則原告於系爭高壓電線通電後，再爰引民法第757 條、
    767 條、電業法第51條第1 項等規定，請求被告等不為前述
    行為，於法即屬無據，應予駁回。其假執行之聲請，因訴之
    駁回失所附麗，亦應併予駁回。
貳、反訴部分
一、反訴原告主張：台北市○○路31巷6 號及8 號5 樓樓頂為反
    訴原告所有，反訴被告於86年間拆除老舊高壓電纜電線及防
    護網後，未經反訴原告同意，亦未依法陳報台北市政府許可
    ，且反訴被告已決定將高壓電纜電線沿行義路下方架設，著
    手協議價購高壓電纜電線地下化之用地，反訴被告應已無於
    反訴原告房屋屋頂架設高壓電纜電線之必要性；甚者，承前
    所述，反訴被告現架設經由被告房屋屋頂與天母第7 號鐵號
    塔架設高壓電纜電線，並非損害最少之處所及方法，違反電
    業法第53條規定，造成反訴原告所有之系爭房屋房價下跌及
    受有生命及健康之非財產損害，爰依民法第193 條、195 條
    、電業法第53條。請求判決：反訴被告最少應賠償反訴原告
    各新台幣36萬元及自反訴狀繕本送達之翌日起至清償日止按
    年息百分之5 計算之利息，並願供擔保請准宣告假執行。
二、反訴被告則以：其依電業法第51條規定，架設系爭線路，於
    法並無不合，且現有路線係以目前損害最小之方式架設；反
    訴原告未拆除避雷針前，反訴被告尚未通電不可能造成反訴
    原告任何財產或非財產上之損害，通電後，在安全範圍內，
    對人體並無任何危害等語置辯。請求判決：駁回原告之訴及
    假執行之聲請，並願供擔保請准宣告免於假執行。
三、不爭執事項
    反訴被告於台北市○○區○○路31巷6 號、8 號五樓樓頂架
    設高壓電纜線，電壓為6 萬9 千伏特。94年7 月間通電使用
    迄今。
四、反訴原告主張反訴被告架設之高壓電纜電線造成房價下跌13
    56萬5 仟元，通電後，造成生命及健康之非財產損害7500萬
    元，反訴被告否認之，則本件之爭點即在於反訴被告架設系
    爭高壓電纜線是否造成反訴原告財產及非財產上之損害？茲
    分述如下：
    (一)反訴原告主張其所有之台北市○○區○○路31巷6 號、8
      號房屋，因反訴被告沿該房屋屋頂架設高壓電纜線導致房
      屋至價下跌1356萬5仟元部分：
      反訴原告提出銷售企劃書共十份以証明系爭房屋屋價下跌
      ，但反訴被告抗辯反訴原告等均未銷售，亦無出售之計劃
      ，其所有房地之價格在未出售前，無從確定是否受有損害
      。本院查：反訴原告提出委託第三人駿達房屋公司提出之
      銷售企劃書，以台北市○○區○○路31巷6 號1 樓為例，
      其上記載「產品缺點—1.假日上山泡湯民眾多，較容易塞
      車。2.生活圈屬天母，但行政區屬北投區，國中學區較遠
      。3.後方有高壓電，易造成買方之購買意願退卻、價格降
      ……A.依區域市場價位分析，本物件合理應為920 萬～
      1060 萬 。B.影響價位之單價因素值因素（加分＋，減分
      －，持平0）… …禁制因素－、綜合品質－。C.依上述單
      項權質評估，綜合區域市場行情總評估本物件實際合理售
      價應為：820 萬元～870 萬元」（見本院卷第88頁）。惟
      反訴原告並未具體指稱該行情分析上所謂「禁制因素－、
      綜合品質－」，即為本案之高壓電纜線，且僅限於本案之
      高壓電纜線，依該銷售企劃書，本院無從判定，反訴原告
      房屋價格下跌，與反訴被告架設系爭高壓電纜線有何因果
      關係？況反訴原告所有之系爭房屋屋齡已有21年，復自承
      89年時該屋即設有老舊之電纜線，則原告依舊路線重建新
      電纜線時，為何致令原告所有之系爭房屋屋價下跌，反訴
      原告亦未提出証據証明。甚者，銷售企劃僅只於書面，反
      訴原告事實上是否受有損害，反訴原告均未能提出証據証
      明，均不足採信。
    (二)反訴原告是否因原告於系爭高壓電纜線通電中，受有非財
      產上之損害7500萬元部分：
      反訴原告提出報告、報導做為其健康、生命受有損害之証
      明，然反訴被告否認其証據力，且查：反訴原告提出之理
      論學說，尚無定論，且該理論是否適用於反訴原告之個案
      ，反訴原告並未有任何具體說明，再者，反訴原告目前是
      否受有生命或健康上是否受有真實之損害，均未能提出証
      據証明，本院無從認定其主張為真實，所請非財產上之損
      害，於法無據，不應准許。
五、綜上，反訴原告未能証明其房屋價格下跌係因反訴被告架設
    系爭高壓電纜線所致，亦無法証明其生命、健康確因系爭高
    壓電纜線通電後受有損害，則其請求反訴被告賠償各36萬元
    之請求，無從准許，應予駁回。其假執行之聲請，因訴之駁
    回而失所附麗，亦不予准許。
據上論結，本件原告之訴反訴原告之反訴均無理由，依民事訴訟
法第78條判決如主文。
中    華    民    國    95    年    2     月    7     日
                  民事第一庭  法  官  陳雅玲
以上正本證明與原本無異。
如對本判決上訴須於判決送達後20日內向本院提出上訴狀。
中    華    民    國    95    年    2     月    9     日
                              書記官  賴秋招


司法院資訊處製作；財團法人民間司法改革基金會備份。
